臺灣桃園地方法院刑事判決　　　　　　　100年度訴字第498號
公　訴　人　臺灣桃園地方法院檢察署檢察官
被　　　告　古啟振
選任辯護人　鄧國璽律師
上列被告因偽造有價證券等案件，經檢察官提起公訴（99年度偵
緝字第1189號），本院判決如下︰
    主  文
古啟振共同犯偽造有價證券罪，處有期徒刑參年，偽造如附表所
示之本票壹張、偽造之「張瑞浪」印章壹枚、民事拍賣抵押物狀
上偽造之「張瑞浪」印文壹枚均沒收。
    事  實
一、古啟振為鄭金明（所涉偽造有價證券等犯行，業經臺灣高等
    法院以民國95年度上更(一)字第401 號判決判處有期徒刑3 年
    確定）於桃園縣八德市○○路56號8 樓勝豐代書事務所、勝
    豐土地開發有限公司掛名擔任經理，與鄭金明共同經營該事
    務所、砂石之業務。緣鄭金明、古啟振、張瑞浪（所涉經判
    決無罪確定）、黃寶治合夥經營砂石業，由鄭金明、張瑞浪
    、黃寶治3 人出資，古啟振擔任經理，又張瑞浪因手中握有
    適足現金，遂擔任金主提供金錢交由鄭金明貸予借款人。89
    年3 月23日12時許，張瑞添至上址向鄭金明表示欲借款新臺
    幣（下同）30萬元，經鄭金明同意後，張瑞添乃提供其妻黃
    秀英所有桃園縣大溪鎮○○段505 之33地號土地所有權狀、
    門牌為桃園縣大溪鎮三塊厝8 之2 號房屋建物所有權狀、印
    鑑證明、印鑑印章、身分證影本及戶籍謄本等，託黃秀英之
    侄黃寶治交付鄭金明，並同意辦理設定45萬元之抵押權登記
    予金主。未料，鄭金明因黃寶治先前曾調借合夥資金170 萬
    元未清償，且黃寶治開立與張瑞浪之40萬元支票（八德市農
    會瑞豐分部第0000000 帳號，發票日89年4 月10日，票號為
    FA0000000 號）尚未獲兌現，古啟振、鄭金明2 人明知張瑞
    添僅欲借款30萬元，同意設定之抵押權債權額為45萬元，又
    明知張瑞浪已因黃秀英提出之土地、建物已有第一順位抵押
    權，擔心償債能力不足而不願借款，且明知黃秀英上開土地
    、建物縱扣除第一順位抵押權尚有殘值，然為使黃寶治能完
    全清償借款，決定利用黃秀英上開土地、建物設定高額抵押
    權，再以虛假債權向法院聲請拍賣抵押物作為黃寶治債權之
    抵償，謀議既定，古啟振、鄭金明共同基於行使偽造私文書
    之概括犯意、行使使公務員登載不實文書、意圖供行使之用
    而偽造有價證券、使公務員登載不實文書之犯意，而為下列
    行為：（一）推由鄭金明指示不知情之代書事務所人員徐萍
    珠，偽造以黃秀英為債務人，張瑞浪為債權人之土地、建築
    改良物抵押權設定契約書及土地登記申請書之私文書，盜用
    黃秀英之印鑑章蓋於其上，89年3 月24日由徐萍珠攜至桃園
    縣大溪鎮大溪地政事務所，辦理以黃秀英為債務人，將上開
    土地、建物設定本金為200 萬元之最高限額抵押權予不知情
    之金主張瑞浪，使不知情之地政人員將此不實事項，登載於
    職務上所掌之土地登記簿及他項權利證明書，足以生損害於
    黃秀英及地政機關登記之正確性。（二）為製造虛偽債權存
    在之假象，89年3 月24日後至同年5 月12日前某時，在臺灣
    地區某處，推由古啟振以機器偽造附表所示本票之金額、數
    字、日期，以戳章方式偽造附表所示本票之姓名、身分證字
    號，並由鄭金明盜蓋前述保管之黃秀英印鑑章，偽造如附表
    所示發票人為黃秀英，面額170 萬元，發票日為89年3 月25
    日，到期日為89年4 月25日，票號為0000000 號本票1 張。
    （三）偽造本票債權既已完成，古啟振、鄭金明2 人欲拍賣
    黃秀英所有之前開土地建物以獲取款項，89年3 月24日後至
    同年5 月12日前某時，在臺灣地區某地，利用不知情之成年
    刻印師傅，偽刻「張瑞浪」之印章1 枚，於89年3 月24日後
    至同年5 月12日前某時，推由古啟振冒用張瑞浪名義，偽造
    不實之民事拍賣抵押物狀，以張瑞浪為債權人聲請對債務人
    黃秀英設定抵押之土地、建物為拍賣，並蓋用偽刻之「張瑞
    浪」印章而偽造「張瑞浪」之印文1 枚，於89年5 月12日（
    起訴書誤載為89年5 月7 日）向本院提出上開偽造民事拍賣
    抵押物狀，狀內載明古啟振為張瑞浪之代理人及撰狀人（所
    留古啟振之住址及電話為桃園縣八德市○○路58號8 樓，電
    話：00-0000000，此住址、電話即鄭金明開設之勝豐代書事
    務所地址、電話），並提出前述偽造之抵押權設定契約書、
    土地及建物登記謄本、他項權利證明書影本、附表所示之偽
    造本票影本，向本院民事庭聲請准予拍賣抵押物而行使上開
    偽造之本票、不實登載之公文書（土地及建物登記謄本、他
    項權利證明書）及私文書（抵押權設定契約書、民事拍賣抵
    押物狀），經本院民事庭以89年度拍字第1342號受理後，承
    審法官形式審查後而為准予拍賣抵押物之裁定，而將不實之
    事項登載於業務上所掌之公文書，足以生損害於張瑞浪、黃
    秀英及司法機關裁判之正確性。嗣因該裁定於89年6 月6 日
    送達黃秀英後發覺有異，乃懷疑鄭金明、古啟振所為，並寄
    送存證信函予張瑞浪，經交涉後，89年8 月9 日鄭金明始囑
    由不知情之代書事務所助理劉紹賢辦理塗銷上開抵押權之設
    定。
二、案經黃秀英訴由桃園縣警察局大溪分局報告臺灣桃園地方法
    院檢察署檢察官偵查起訴。
    理  由
壹、證據能力：
    本案所引用之供述及非供述證據，經本院依法踐行調查證據
    程序，檢察官、被告及其辯護人於準備程序不爭執各該證據
    之證據能力（見本院卷第20頁反面），且亦查無依法應排除
    其證據能力之情形，是後述所引用證據之證據能力均無疑義
    ，先予敘明。
貳、實體部分：
一、訊據被告古啟振固坦認在88年年底至89年5 、6 月間擔任鄭
    金明經營之勝豐代書事務所擔任掛名經理，鄭金明有告訴伊
    黃秀英要向張瑞浪借款之事（見本院卷第47頁反面、第48頁
    ）等情不諱，惟矢口否認有何偽造有價證券、行使偽造私文
    書、行使使公務員登載不實文書之犯行，辯稱：伊不會打電
    腦，伊沒有偽造本票，起訴書所載之事實都與伊無關云云。
    其辯護人則主張：被告僅是欲向鄭金明借款，暫居代書事務
    所，與鄭金明並無任何偽造有價證券、行使偽造私文書、行
    使使公務員登載不實文書之犯意聯絡及行為分擔云云。經查
    ：
（一）89年3 月23日12時許，張瑞添至勝豐代書事務所，向鄭金
      明表示欲借款30萬元，經鄭金明同意後，張瑞添乃提供其
      妻黃秀英所有桃園縣大溪鎮○○段505 之33地號土地所有
      權狀、門牌為桃園縣大溪鎮三塊厝8 之2 號房屋建物所有
      權狀、印鑑證明、印鑑印章、身分證影本及戶籍謄本等，
      託黃秀英之侄黃寶治交付鄭金明，並同意辦理借款額為45
      萬元之抵押權與金主，嗣89年3 月24日徐萍珠受共犯鄭金
      明指示，偽造以黃秀英為債務人，張瑞浪為債權人之土地
      、建築改良物抵押權設定契約書及土地登記申請書之私文
      書，盜用黃秀英之印鑑章蓋於其上，89年3 月24日由徐萍
      珠攜至桃園縣大溪鎮大溪地政事務所，辦理以黃秀英為債
      務人，將上開土地、建物設定本金為200 萬元之最高限額
      抵押權予不知情之金主張瑞浪，使不知情之地政人員將此
      不實事項，登載於職務上所掌之土地登記簿及他項權利證
      明書，足以生損害於黃秀英及地政機關登記之正確性等情
      ，業據證人黃秀英、張瑞添於警詢時指述明確（見89年偵
      卷第22、23、26頁），並有證人黃寶治、徐萍珠之證述可
      佐（見89年偵卷第29、第31頁正、反面），復有土地登記
      及建物登記謄本、土地登記申請書、印鑑證明、他項權利
      證明書、土地建築改良物抵押權設定契約書等在卷可稽（
      見89年偵卷第34至43頁、47至57頁），堪信為真實。又89
      年3 月24日後至同年5 月12日前某時，在臺灣地區某處，
      被告以機器偽造附表所示本票之金額、數字、日期，以戳
      章方式偽造附表所示本票之姓名、身分證字號，並由鄭金
      明盜蓋前述保管之黃秀英印鑑章，偽造如附表所示本票1
      張等情，業據證人陳居龍於另案審理時證稱：伊在黃寶治
      投資之砂石業工作，老闆是張瑞浪、黃寶治、古啟振，伊
      有見過系爭本票，可是之前沒有名字、印章，只有日期、
      金額，伊有看到古啟振用機器製作金額、日期等語（見另
      案高院92年度上訴字第1825號卷第96頁），核與證人鄭金
      明於偵查中證稱：伊設立勝豐土地開發有限公司，古啟振
      在伊公司掛名經理，沒有實際支薪，當時是採合作方式，
      因古啟振有欠伊及張瑞浪錢，所以想幫忙向黃寶治將錢要
      回來，如果拿回來伊會分給古啟振給拿回來錢的一半，當
      時古啟振住在公司2 樓，進出公司很方便，印象中古啟振
      用一般商用空白本票，以電腦掃描後在電腦中打上名字後
      印出，所以本票作出來上面就有名字，該本票內容都是古
      啟振製作，當時土地已經設定抵押權給張瑞浪，少1 張借
      款證明作為民事執行用，古啟振就去作1 張本票，應該是
      古啟振自己或是交代別人將本票送法院執行等語（見99年
      偵卷第52、53頁、89至91頁），並有系爭本票影本1 張在
      卷可稽（見89年偵卷第120 頁），足認被告確實有參與偽
      造如附表所示本票之犯行。又系爭本票上蓋用之「黃秀英
      」印文，與卷附之黃秀英印鑑證明之印文，經臺灣高等法
      院另案審理時當庭勘驗，以摺角比對法、重疊透視法分別
      依原比例及各放大300%之比例進行比對，結果二者相符，
      共犯鄭金明亦當庭陳述為同1 顆印章等語（見另案高院95
      年度上更(一)字第401 號卷第76至79頁、第89頁反面），足
      認該本票上之「黃秀英」印文與土地、建築改良物抵押權
      設定契約書及土地登記申請書上使用之印鑑章均相同。系
      爭本票既為被告所製作，已認定如前，本票上又盜蓋「黃
      秀英」印鑑章，與抵押權設定契約書、土地登記申請書上
      盜蓋相同印鑑章，被告自難諉為不知，堪認被告與鄭金明
      偽造本票之目的在於承繼先前抵押權設定，創設虛偽債權
      ，藉以向法院聲請強制執行而獲償。再被告冒用張瑞浪名
      義為債權人，聲請對債務人黃秀英之前開抵押之土地、建
      物為拍賣，偽造不實之民事拍賣抵押物狀，並蓋用偽刻之
      「張瑞浪」印章而偽造「張瑞浪」之印文1 枚，於89年5
      月11日向本院提出上開偽造民事拍賣抵押物狀，狀內載明
      古啟振為張瑞浪之代理人及撰狀人（所留被告之住址及電
      話為桃園縣八德市○○路58號8 樓，電話：00-0000000，
      此住址、電話即鄭金明開設之勝豐代書事務所地址、電話
      ），並提供前述偽造之抵押權設定契約書、土地及建物登
      記謄本、他項權利證明書影本、附表所示之偽造本票影本
      ，向本院民事庭聲請准予拍賣抵押物而行使上開偽造之本
      票、不實登載之公文書及私文書，經本院民事庭以89年度
      拍字第1342號受理後，承審法官形式審查後而為准予拍賣
      抵押物之裁定，而將不實之事項登載於業務上所掌之公文
      書，足以生損害於張瑞浪、黃秀英及司法機關裁判之正確
      性等情，已據證人張瑞添、黃秀英於警詢時、證人張瑞浪
      於檢察官訊問時證述綦詳（見89年偵卷第23、26頁，99年
      偵卷第67、68頁），並有卷附本院民事庭89年度拍字第13
      42號拍賣抵押物事件卷宗影本，包含有以被告為代理人、
      撰狀人之民事拍賣抵押物狀、抵押權設定契約書、土地及
      建物登記謄本、他項權利證明書影本、偽造本票影本、本
      院89年度拍字第1342號裁定可資佐證（見89年偵卷第33頁
      、116 至125 頁）。依共犯鄭金明於另案審理時陳述：張
      瑞浪對於後面部分根本不知情（見另案本院90年度訴字第
      2047號卷第4 頁），再以鄭金明擔任土地法律代書，辦理
      超過百件之聲請拍賣抵押物案件之專業與經驗，其既明知
      冒用張瑞浪名義向法院聲請拍賣抵押物為違法，衡情倘需
      人頭具名，大可任意以代書事務所內之其他行政人員或不
      相識之人為之，又何須以被告擔任張瑞浪代理人及撰狀人
      ，而增加遭查獲之風險，可見鄭金明係囿於民事執行程序
      中重要文書之送達，攸關後續執行程序進行，為避人耳目
      ，推由被告撰狀，並記載被告為張瑞浪之代理人、撰狀人
      ，以勝豐代書事務所作為收件地址、電話，以遂行後續拍
      賣抵押物之目的甚明。又共犯鄭金明經另案法院審理時送
      請法務部調查局測謊結果雖認：「鄭金明稱：以偽造本票
      聲請裁定是古啟振所為，渠不知情；渠沒有參與偽造系爭
      本票，經測試呈情緒波動反應，研判有說謊」等情，有測
      謊報告書在卷可稽（見本院另案90年度訴字第2047號卷第
      167 頁），亦足佐證。
（二）本件從時間歷程觀察，自89年3 月23日張瑞添向鄭金明表
      示欲借款30萬元，經鄭金明同意後，嗣張瑞添乃提供其妻
      黃秀英所有系爭不動產所有權狀、印鑑證明、印鑑印章、
      身分證影本及戶籍謄本等，由黃寶治轉交鄭金明，鄭金明
      囑其助理徐萍珠於89年3 月24日至桃園縣大溪鎮大溪地政
      事務所，辦理以最高限額200 萬元之抵押權，89年5 月11
      日被告具狀向臺灣桃園地方法院聲請拍賣抵押物裁定，鄭
      金明於89年8 月9 日囑助理劉紹賢間辦理塗銷上開抵押權
      之設定，可見上開期間相關之證件文書、黃秀英之印鑑章
      ，均在共犯鄭金明持有中，且依證人黃寶治於另案審理時
      證稱：伊欠鄭金明140 萬元，錢都拿給古啟振，古啟振叫
      黑道出面，是在89年4 月25日之後等語（見另案高院92年
      度上訴字第1825號卷第97頁），已見89年4 、5 月間，被
      告與鄭金明急於向黃寶治索討債務之情。再觀以黃秀英交
      付設定抵押權相關文件至被告等人向法院聲請拍賣抵押物
      不過月餘，時間短暫，顯然被告等人自始即有以事實欄所
      載方式獲取清償之犯意聯絡已明。再依整個犯罪計畫以觀
      ，無非係以拍賣黃秀英所有之土地、建物獲得款項為最終
      目標，單以違反黃秀英意願而將系爭土地建物設立高額抵
      押權，並無法達成迅速獲償目的，益見自始被告與鄭金明
      2 人即以一連串偽造私文書、使公務員登載不實、偽造本
      票、偽造聲請拍賣抵押物狀等犯行，彼此相互配合，以達
      向黃寶治索討債務之目的，其等就整個犯罪計畫有犯意聯
      絡及行為分擔，彰彰明甚。
（三）被告及辯護人雖以前詞置辯，惟被告於本院準備程序時陳
      稱其與陳居龍認識好幾年，之前是在高雄一起賣衣服，之
      後都是從高雄到桃園工作，伊介紹陳居龍與鄭金明認識，
      後來就在鄭金明的事務所工作等語（見本院卷第19頁），
      可見被告與陳居龍間並無仇怨，證人陳居龍自無甘冒偽證
      罪處罰之風險，而故意編造被告偽造本票之情節，其證述
      之可信性極高。又依證人鄭金明證述被告擔任掛名經理，
      未支薪，是合作關係等語，被告亦不否認曾借住鄭金明事
      務所樓上，鄭金明有給鑰匙等情（見本院卷第20頁），益
      見被告與鄭金明2 人交情匪淺，非比尋常。又黃秀英印鑑
      章既然在鄭金明保管下，倘非被告與鄭金明有相當之默契
      ，明知未經黃秀英授權，先將他人房地虛偽設定抵押權在
      先，再推由被告偽造本票，鄭金明於本票上蓋用「黃秀英
      」印鑑，鄭金明運用其擔任代書經驗，教導被告可以用相
      關文件影本聲請拍賣抵押物，由被告實際撰狀送交法院，
      如何能達到前述抵償債務之目的，被告辯稱鄭金明詢問伊
      可否當寄件人云云，顯非可採。又被告於本件案發之初，
      既明知被害人黃秀英等人提出告訴，而有出面說明之必要
      ，惟於89年8 月3 日僅以1 書面說明寄送地檢署（見89年
      偵卷第91頁），之後傳拘未到，經發布通緝迄至99年6 月
      30日始通緝到案，倘非因己涉案情虛，豈有不出面釐清以
      避免刑事追訴之理，在在顯示被告所辯毫不知情，為畏罪
      卸責之詞，難以採信。綜上，本件事證明確，被告空言否
      認，自非可採，其犯行洵堪認定。
二、新舊法之比較適用：
    按95年7 月1 日施行之刑法第2 條第1 項規定「行為後法律
    有變更者，適用行為時之法律。但行為後之法律有利於行為
    人者，適用最有利於行為人之法律」，本件被告行為後，刑
    法部分條文業經修正公布，並於95年7 月1 日施行，自應為
    新舊法之比較適用，且應綜合全部罪刑之結果而為比較，予
    以整體適用，不能割裂而分別適用有利益之條文。茲就本案
    相關法律變更比較如下：
（一）被告行為後，原刑法第56條關於連續犯部分，新法刪除刑
      法第56條，將連續數行為而犯同一罪名者以一罪論之規定
      刪除，依修正後之規定，連續數行為縱犯同一罪名亦應分
      論併罰。本件被告先後多次行使偽造私文書、偽造有價證
      券等犯行，依修正前連續犯規定，係以一罪論，依修正後
      規定，須依其行為次數分論併罰，對被告自屬不利，自以
      依修正前刑法第56條連續犯之規定，較有利於被告。
（二）原刑法牽連犯部分，新法刪除刑法第55條後段，將犯一罪
      而其方法或結果之行為犯他罪應從一重處斷之規定刪除，
      改為分論併罰，以修正前行為時之刑法有利於被告。
（三）修正後刑法第28條關於成立共同正犯之標準，將原來共同
      正犯之共同「實施」犯罪，改為共同「實行」犯罪，剔除
      完全未參與犯罪相關行為「實行」之「陰謀共同正犯」及
      「預備共同正犯」，是修正後之共同正犯之可罰性要件之
      範圍業已限縮，乃屬行為可罰性要件之變更，自應比較新
      舊法。惟不論適用修正前後之刑法第28條規定，被告均成
      立共同正犯，故修正後之刑法並非較有利於被告。
（四）就罰金刑最低度部分，由修正前刑法第33條第5 款規定為
      銀元1 元以上，並依罰金罰鍰提高標準條例第1 條前段提
      高10倍為銀元10元（折算為新臺幣30元）以上，修正後刑
      法第33條第5 款則提高為新臺幣1 千元以上，以百元計算
      之，自以行為時法較有利於被告。
（五）經綜合前述各項罪刑法律變更，整體為「從舊從輕」之比
      較結果，上開法律變更部分，應一體適用行為時即修正前
      刑法之規定。至刑法第55條關於想像競合犯規定，現行刑
      法第55條增列但書「不得科以較輕罪名所定最輕本刑以下
      之刑」，係科刑之限制，為法理之明文化，非屬法律之變
      更，故無刑法第2 條第1 項規定之適用，自無新舊法比較
      及綜合比較之問題，應逕適用現行刑法第55條之規定，併
      予敘明。
三、論罪科刑部分：
（一）核被告所為，係犯第216 條、第210 條之行使偽造私文書
      罪，刑法第216 條、第214 條之行使使公務員登載不實文
      書罪，刑法第214 條之使公務員登載不實文書罪【事實欄
      一（一）所示被告與鄭金明共同偽造土地建築改良物抵押
      權設定契約書及土地登記申請書並進而向地政人員行使，
      使地政人員將不實事項，登載於職務上所掌之土地登記簿
      ，並發給載有不實事項之他項權利證明書；事實欄一（三
      ）冒張瑞浪名義偽造民事拍賣抵押物狀，並進而向法院行
      使相關偽造之土地建築改良物抵押權設定契約書、登載不
      實之土地及建物登記謄本、他項權利證明書，使法院承審
      法官裁定准予拍賣抵押物】，刑法第201 條第1 項之偽造
      有價證券罪【事實欄一（二）偽造附表所示本票，事實欄
      一（三）向法院行使偽造之本票影本】。被告與鄭金明間
      ，就上開犯行，有犯意聯絡行為分擔，為共同正犯。其利
      用不知情之代書事務所人員徐萍珠行使偽造私文書及使公
      務員登載不實部分，利用不知情之成年師傅偽刻「張瑞浪
      」印章，為間接正犯。又其盜用黃秀英印章係偽造私文書
      之部分行為，其偽造「張瑞浪」印章之低度行為，為偽造
      印文之高度行為所吸收，而其偽造印文之行為係偽造私文
      書之部分行為，其偽造黃秀英名義製作之私文書、使公務
      員為不實登載公文書、偽造張瑞浪名義製作之私文書等低
      度行為，均為行使上開文書之高度行為所吸收；其行使偽
      造本票之低度行為，亦為偽造本票之高度行為所吸收，均
      不另論罪。再按想像競合犯、牽連犯與連續犯競合時，為
      貫徹想像競合犯、牽連犯從一重處斷暨連續犯以一罪論之
      立法意旨，應採先連續後想像競合或牽連之原則，即就其
      所犯之多數罪名，先將有連續犯關係者，包括論以一罪，
      然後再就各連續犯間有想像競合犯或牽連犯關係之犯罪比
      較輕重，從較重之連續犯處斷。本件被告先後2 次行使偽
      造之土地建築改良物抵押權設定契約書、1 次行使偽造之
      土地登記申請書、1 次行使偽造之民事拍賣抵押物狀之犯
      行，時間緊接，犯罪構成要件相同，顯基於概括犯意為之
      ，應依修正前刑法第56條規定，依連續犯論以事實欄一（
      三）之行使偽造私文書一罪，並加重其刑。被告就事實欄
      一（三）所犯行使偽造私文書、行使使公務員登載不實文
      書及使公務員登載不實罪，均係一行為同時觸犯數罪名，
      為想像競合犯，應從一重之行使偽造私文書處斷。被告所
      犯上開偽造有價證券罪、行使偽造私文書罪之間，有方法
      與結果之牽連關係，應依修正前刑法第55條規定從一重論
      以刑法第201 條第1 項之意圖供行使之用偽造有價證券罪
      處斷。
（二）爰審酌被告不思以正當法律程序向黃寶治追討債務，利用
      張瑞添、黃秀英需錢孔急之際，藉機偽造私文書使地政人
      員為不實抵押權登記，再假冒黃秀英名義偽造本票，據以
      向法院聲請拍賣抵押物，其犯罪動機、手段、情節、所造
      成之危害，兼衡偽造本票票面金額多寡，被告犯後長時間
      逃匿，否認犯行之犯後態度等一切情狀，量處如主文所示
      之刑，以資懲儆。
（三）扣案如附表所示偽造之本票1 張，為偽造之有價證券，應
      依刑法第205 條宣告沒收。又偽造之「張瑞浪」印章1 枚
      雖未扣案，惟無積極確據證明業已滅失，應依刑法第219
      條規定宣告沒收。至於上述之土地、建築改良物抵押權設
      定契約書、土地登記申請書、民事拍賣抵押物狀之偽造私
      文書，均業經行使而交付地政事務所、法院收執，已非屬
      被告及共犯所有之物，爰不予宣告沒收。按盜用他人真印
      章所蓋之印文，並非偽造印章之印文，不在刑法第219 條
      所定必須沒收之列（最高法院48年台上字第113 號判例意
      旨參照），查本件偽造之土地、建築改良物抵押權設定契
      約書、土地登記申請書上盜蓋黃秀英之印章，該等印文為
      真正，已據證人黃秀英證述在卷（見偵卷第26頁），此部
      分不予宣告沒收。又偽造之民事拍賣抵押物狀上「張瑞浪
      」均為電腦繕打，並無表彰「張瑞浪」個人署押之意，並
      非偽造署押，惟其上偽造之「張瑞浪」印文1 枚，既非真
      正，此經張瑞浪證述在卷（見99年偵卷第68頁），應依刑
      法第219 條規定不問屬於犯人與否宣告沒收。另桃園縣大
      溪地政事務所發之他項權利證明書（黃秀英為債務人張瑞
      浪為債權人設定最高限額200 萬元抵押權），雖為被告及
      共犯因犯本罪所得之物，然於89年8 月9 日共犯鄭金明囑
      助理劉紹賢持往地政事務所辦理塗銷抵押權登記時，已繳
      交予地政事務所，此有土地登記申請書與附件可查（偵卷
      第49頁），則該他項權利證明書已非被告持有之狀態，亦
      不予沒收。
據上論斷，應依刑事訴訟法第299 條第1 項前段，修正後刑法第
2 條第1 項前段、第55條，修正前刑法第28條、第55條、第56條
，刑法第201 條第1 項、第216 條、第210 條、第214 條、第20
5 條、第219 條，刑法施行法第1 條之1 第1 項、第2 項前段，
判決如主文。
本案經檢察官吳美文到庭執行職務。
中    華    民    國   100    年    8     月    31    日
                  刑事第一庭審判長法  官  謝順輝
                                  法  官  林虹翔
                                  法  官  張瓊華
以上正本證明與原本無異。
如不服本判決應於收受判決後10日內向本院提出上訴書狀，並應
敘述具體理由。其未敘述上訴理由者，應於上訴期間屆滿後20日
內向本院補提理由書( 均須按他造當事人之人數附繕本) 「切勿
逕送上級法院」。
                                  書記官  陳孟君
中    華    民    國   100    年    9     月    1     日
附表：偽造之本票：
┌──┬─────┬──────┬─────┬─────┬─────┬──────┐
│編號│偽造本票之│   發票人   │票載發票日│  到期日  │票據號碼  │沒收法條    │
│    │金額（新臺│            │（年月日）│（年月日）│          │            │
│    │幣）      │            │          │          │          │            │
├──┼─────┼──────┼─────┼─────┼─────┼──────┤
│ 1  │  170萬元 │黃秀英，並盜│ 89.3 .25 │ 89.4 .25 │No0000000 │刑法第205條 │
│    │          │蓋真正之印鑑│          │          │          │            │
│    │          │章1 枚      │          │          │          │            │
└──┴─────┴──────┴─────┴─────┴─────┴──────┘
附錄本案論罪科刑之法條：
中華民國刑法第201條第1項
（有價證券之偽造變造罪）意圖供行使之用，而偽造、變造公債
票、公司股票或其他有價證券者，處3 年以上10年以下有期徒刑
，得併科3 千元以下罰金。
中華民國刑法第210條
（偽造變造私文書罪）
偽造、變造私文書，足以生損害於公眾或他人者，處 5 年以下
有期徒刑。
中華民國刑法第214條
（使公務員登載不實罪）
明知為不實之事項，而使公務員登載於職務上所掌之公文書，足
以生損害於公眾或他人者，處 3 年以下有期徒刑、拘役或 5 百
元以下罰金。
中華民國刑法第216條
（行使偽造變造或登載不實之文書罪）
行使第 210 條至第 215 條之文書者，依偽造、變造文書或登載
不實事項或使登載不實事項之規定處斷。